---
title: "Miniprojekt 5 - Rasmus"
output: pdf_document
---

```{r setup, include=FALSE}
knitr::opts_chunk$set(echo = TRUE)
```


# Oplæg

## Lineær programmering

Helt generelt kan en lineært programmerings problem skrives som

\begin{center}
max $c^T x$\newline
under bibetingelserne\newline
$Ax \leq b$\newline
$x\geq 0$.\newline
\end{center}

Hvor $z = c^T x$ er kriteriefunktionen, det kunne være profit. Dette er også kanonisk form.

Til at anvende simplex metoden skal dette skrives om til standard form hvor det istedet er $Ax = b$.

For at skrive dette om anvendes slack variable, en for hver bibetingelse, altså

$a_{11} x_1  + \cdots + a_{1n} x_n  \leq b_1 \quad \rightarrow \quad a_{11} x_1  + \cdots + a_{1n} x_n + x_{n+1}  = b_1.$

Disse to opstillinger er ækvivalente. Lad $\bar{A}$ være fra en standard form, så ser den sådan ud

\begin{align*}
  \bar{A} = \begin{bmatrix}
  a_{11} & a_{12} & \hdots & a_{1n} & 1 & 0 & \hdots & 0 \\
  a_{21} & a_{22} & \hdots & a_{2n} & 0 & 1 & \hdots & 0 \\
  \vdots & \vdots &  & \vdots & \vdots & \vdots &  & \vdots \\
  a_{m1} & a_{m2} & \hdots & a_{mn} & 0 & 0 & \hdots & 1 
  \end{bmatrix}.
\end{align*}

Hvis $x$ opfylder betingelserne, kaldes det en brugbar løsning, og hvis den maksimere kriterie funktionen kaldes den en optimal løsning.

## Simplex metoden

Et LP-problem på standard form hvor alle $b_i \geq 0$, og rækkerne i $A$ er uafhængige er krævet, hvis der var afhængighed i rækkerne kunne en række smides væk.

Lad en basis af søjler i $A$ være $\mathcal{B} = \{ A_{j1}, \ldots, A_{jm}  \}$ med matricen $B$ så er en basisløsning et $x$ som løser $Ax =b$, hvor $x_j =0$, for $j\notin \{ j_1, \ldots , j_m \}$. En brugbar basisløsning er hvis $B x = b$.

Simplex metoden består så i at opstille et tableau og udføre rækkeoperationer til at flytte sin basis indtil at der ikke længere er gevinst i at flytte den.

\begin{table}[]
\begin{tabular}{|l|llllll|}
\hline
         & $c_1$    & $\cdots$ & $c_{n-m}$   & $0$      & $\cdots$ & $0$      \\ \hline
$b_1$    & $a_{11}$ & $\cdots$ & $a_{1,n-m}$ & $1$      & $\cdots$ & $0$      \\
         &          &          &             &          &          &          \\
$\vdots$ & $\vdots$ &          & $\vdots$    & $\vdots$ &          & $\vdots$ \\
$b_m$    & $a_{m1}$ & $\cdots$ & $a_{m,n-m}$ & $0$      & $\cdots$ & $1$      \\ \hline
\end{tabular}
\end{table}


## Lagrange

\begin{align*}
    \text{maximize} \quad &f(x_1, \ldots, x_n)\\
    \text{subject to} \quad &g_1(x_1, \ldots, x_n) = c_1\\
                            &\vdots\\
                            &g_m(x_1,\ldots, x_n) = c_m
\end{align*}

ved at danne Lagrangianen

$$\mathcal{L}(x,y,\ldots, \lambda)  = f(x,y,\ldots) - \lambda(g(x,y,\ldots ) - c$$

sæt $\nabla \mathcal{L} = 0$ og løs ligningssystemet.

# Opgaver

## Task 1



```{r}
library(MASS)
pivot_matrix <- function(M, pivot){

    rp <- pivot[1]
    cp <- pivot[2]
    z <- (1:nrow(M))[-rp]
    
    M[rp,] <- M[rp,] / M[rp, cp]

    for (i in z){
        k <- M[i, cp]
        M[i, ] <- M[i,] - k* M[rp,]
    }
    M
}

## Profit, der skal maximeres
## P(x) = 5 * x_1 + 4 * x_2 + 6 * x_3

M <- matrix(c(-5, 1, 2,  -4, 1, 1,  -6, 1, 3,  0, 1, 0, 0, 0, 1, 0, 25, 51), nr=3)
M 

## NB: Identitet i søjle 4,5 svarende til de to slack variable.
## (x1=0, x2=0,x3=0, s1=25, s2=51) er brugbar løsning, men P(x)=0

## Størst effekt af at øge x3 (3. søjle).

cp <- 3
M[-1, 6] / M[-1, cp]

## Ligning 2 (3. række) er den kritiske
rp <- 3

## Vi pivoterer om c(rp, cp) = c(3,3)

M2 <- pivot_matrix(M, c(rp,cp))
M2

## Basis i søjle 3,4; foreløbig bud på løsning (x1=0, x2=0,, x3=17 s1=8,
## s2=0); profit er P(x)=17*6 = 102.

## Næste søjle at pivotere efter er x1 (2. søjle).

cp <- 2
M2[-1, 6] / M2[-1, cp]
## Ligning 1 (2. række) er den kritiske
rp <- 2

M3 <- pivot_matrix(M2, c(rp,cp))
M3

## Basis i søjle 2,3;  løsning (x1=0, x2=12, x3 = 13, s1=0,
## s2=0); profit er P(x)= 12 * 4 + 13 * 6 = 126.

## øverste række i første 3 søjler er 0 og derfor er vi i max


```


## Task 2

minimer $A=2 \cdot \pi \cdot r \cdot(h+r)$\newline
mht. $V=\pi \cdot r^2 \cdot h = 1$.

Opstil Lagrangiangen $\mathcal{L}(r,h,\lambda)=2 \cdot \pi \cdot r(h+r)-\lambda(\pi \cdot r^2 \cdot h - 1)$ så løses ligningssystemet givet ved $\nabla \mathcal{L} = 0$.




## Task 3


## Task 4


```{r}

library(CVXR)

data(cars)
glm_cars <- lm(dist  ~ speed, cars)
# sd for beta_1
summary(glm_cars)
# confint for beta_1
confint(glm_cars)
# da beta_1 > 0 allerede, ville bibetingelsen ikke ændre på noget, vist nedeunder

Y <- cars$dist
X <- as.matrix(data.frame(rep(1,length(cars$speed)), cars$speed))
p <- 2
betaHat <- Variable(p)
objective <- Minimize(sum((Y - X %*% betaHat)^2))
problem <- Problem(objective)
result <- solve(problem)
result
plot(cars)
abline(c(-17.579173,3.932414))

# I tilfælde af at det var ment at beta_0 >0  
problem <- Problem(objective, constraints = list(betaHat[1] > 0))
result <- solve(problem)
result
abline(c(3.774416e-08,2.909142e+00))


```

